【裁判字號】    99,消債更,318
【裁判日期】    990915
【裁判案由】    聲請更生程序
【裁判全文】
臺灣高雄地方法院民事裁定           99年度消債更字第318號
聲  請  人  甲○○
上列當事人聲請消費者債務清理事件，本院裁定如下：
    主  文
聲請人甲○○自中華民國九十九年九月十五日下午十六時起開始
更生程序。
命司法事務官進行本件更生程序。
    理  由
一、聲請意旨略以：聲請人前未曾依「中華民國銀行公會會員辦
    理消費金融案件無擔保債務協商機制」請求共同協商債務清
    償方案，乃於民國99年6 月間向最大債權金融機構即乙○○
    ○保險股份有限公司（下稱乙○○○）請求協商，乙○○○
    並於99年6 月7 日通知聲請人前置協商不成立。聲請人自陳
    其收入不穩定，每月薪資約13,000元，扣除個人基本生活費
    用後，實無法負擔銀行提出分180 期、每月清償10,098元之
    還款條件，而有不能清償債務或有不能清償之虞之情事，致
    履行困難，爰聲請准予裁定更生等語。
二、按債務人不能清償債務或有不能清償之虞者，得依消費者債
    務清理條例所定更生或清算程序，清理其債務。債務人無擔
    保或無優先權之債務總額未逾1200萬元者，於法院裁定開始
    清算程序或宣告破產前，得向法院聲請更生。又債務人與金
    融機構協商成立者，不得聲請更生或清算。如法院開始更生
    程序之裁定，應載明其年、月、日、時，並即時發生效力。
    法院裁定開始更生或清算程序後，得命司法事務官進行更生
    或清算程序，必要時得選任律師、會計師或其他適當之自然
    人或法人一人為監督人或管理人。消費者債務清理條例第3
    條、第42條第1 項、第151 條第5 項前段、第6 項、第45條
    第1 項及第16條第1 項分別定有明文。
三、經查：聲請人所主張之上開事實，業據提出財產及收入狀況
    說明書（卷5-6 頁）、債權人清冊（卷7-9 頁）、前置協商
    不成立通知書（卷10頁）、戶籍謄本（卷11-14 頁）、勞保
    投保資料表（卷15-17 頁）、聯合徵信中心之個人資料（卷
    20-23 頁、68-76 頁）、聲請人及配偶、子女97、98年度各
    類所得資料清單及財產歸屬資料清單（卷30-47 頁）、房貸
    繳息紀錄表（卷58頁）、土地及建物登記謄本正本（卷60-6
    1 頁）、民事陳報狀（卷92頁）等在卷可稽，可信為實。
四、本院審酌聲請人97、98年無申報所得，另有信託登記予配偶
    張成登名下設有抵押之房屋1 棟、土地1 筆（卷30-32 頁各
    類所得資料清單及財產歸屬資料清單、卷60-61 頁登記謄本
    、60-61 頁登記謄本），目前擔任美髮助手，每月薪資約
    13,000元（卷92頁陳報狀）。而聲請人主張每月日常生活必
    要支出4,500 元（含伙食費3,000 元、醫藥費1,000 元、油
    資500 元，卷5 頁），以聲請人99年之薪資收入13,000元，
    於扣除個人生活費用4,500 元後，僅餘8,500 元（00000-
    0000），確已不足清償乙○○○所提出之每月協商款10,098
    元（卷10頁）。又雖聲請人有價值752,807 元之信託財產房
    屋1 棟及土地1 筆（卷33頁國稅局財產歸屬資料清單），惟
    該房地已設定共同抵押債權308 萬元予乙○○○，目前擔保
    債務餘額尚有2,038,000 元、無擔保債務2,122,001 元（卷
    23頁），是堪認聲請人之債務大於財產。況以聲請人擔任美
    髮助手，收入狀況不佳且不穩定，更難期能同時如期繳納有
    擔保及無擔保債務之協商款，難免窘於應付而入不敷出，終
    致不能履行債務，而有不能清償債務或有不能清償之虞之情
    事。而聲請人無擔保或無優先權之債務總額未逾新臺幣
    1,200 萬元，復無同條例第46條規定已經法院裁定開始清算
    程序或宣告破產及第6 條第3 項、第8 條各款所定駁回更生
    聲請等程序事由存在，則債務人聲請更生，是有理由。爰裁
    定如主文。
中    華    民    國    99    年    9     月    15    日
              民事第四庭    法      官  藍家慶
上為正本係照原本作成
本件不得抗告
中    華    民    國    99    年    9     月    15    日
                            書  記  官  梁竫

司法院資訊處製作；財團法人民間司法改革基金會備份。
